臺灣臺北地方法院民事裁定　　　　　　100年度國小抗字第2號
抗　告　人　謝秉學
相　對　人　臺北市政府警察局
上列當事人間請求國家賠償事件，抗告人對於民國100年8月17日
本院臺北簡易庭100年度北國小字第3號裁定提起抗告，本院裁定
如下：
    主     文
抗告駁回。
抗告費用新台幣壹仟元由抗告人負擔。
    理     由
一、抗告意旨略以：按國家賠償法第2條、第3條之規定，公務員
    執行職務、行使公權力時，不法侵害人民之自由或權利者，
    由國家負損害賠償責任。本件相對人早已於98年12月2日作
    成書函表示處理並無違失，內政部警政署亦於99年3月29日
    作成書函表示處理並無違失，明顯對於國家賠償之前提要件
    加以否定，應屬同法第11條第1項所稱「賠償義務機關拒絕
    賠償」，抗告人提出損害賠償之訴，自為合法，至於其後之
    陳訴書僅為再次提出損害賠償請求而已。且抗告人係於100
    年4月7日前以掛號寄出陳情書，提出損害賠償之請求，按郵
    局之說明，信件之寄送理應同時或先於4月7日到達，抗告人
    提起本訴，亦符合國家賠償法程序之要求。況相對人是否果
    真於100年4月11日收受國家賠償之請求，或因故意或過失而
    延遲收受，致抗告人請求不符國家賠償法之請求，猶未可知
    。再者，國家賠償法第10條第1項規定：「依本法請求損害
    賠償時，應先以書面向賠償義務機關請求之。」，與第11條
    第1項前段規定：「...提起損害賠償之訴。」不同，是故究
    應於「依本法請求損害賠償」之何等程序、階段（起訴前？
    審判前？終結前？）先以書面向機關求償，第10條並未明訂
    之。而陳情書是否後於損害賠償之請求？是否難認合法、無
    法補正？原審未加審酌，尚嫌速斷，並聲明原裁定廢棄。
二、按對於小額程序之第一審裁判之上訴或抗告，非以其違背法
    令為理由，不得為之；上訴狀內應記載上訴理由，表明(一)
    原判決所違背之法令及其具體內容，(二)依訴訟資料可認為
    原判決有違背法令之具體事實，民事訴訟法第436條之24第2
    項、第436條之25分別定有明文。所謂判決有違背法令，乃
    指判決不適用法規或適用不當，為同法第468條所明定，此
    亦為小額事件之上訴程序所準用（民事訴訟法第436條之32
    第2項參照）。而以判決有不適用法規或適用不當為上訴理
    由時，其上訴狀或理由書應有具體之指摘，並揭示該法規之
    條項或內容，若係成文法以外之法則，應揭示該法則之旨趣
    ，倘為司法院解釋或最高法院之判例，則應揭示該判解之字
    號或其內容，如依民事訴訟法第469條所列第1款至第5款理
    由提起上訴時，其上訴狀或理由書應揭示合於該條款之事實
    ，上訴理由狀如未依此項方法表明者，即難認為已對原判決
    之違背法令有具體之揭示，其上訴自難認為合法，最高法院
    71年台上字第314號判例可資參照。
三、經查：
(一)抗告意旨未就原審裁定究係違反民事訴訟法第468條或第469
    條為指摘，僅以抗告狀表示以書面向機關求償究應於依國家
    賠償法請求損害賠償之何等程序階段（起訴前？審判前？終
    結前？）提出，同法第10條並未明定，為違背法令之說明。
    先予敘明。
(二)依國家賠償法請求國家機關為損害賠償時，應先以書面向賠
    償義務機關請求之，必賠償義務機關拒絕賠償，或自提出請
    求之日起逾30日不開始協議，或自開始協議之日起逾60日協
    議不成立時，請求權人始得提起損害賠償之訴，此觀國家賠
    償法第10條、第11條第1項規定自明。是以「協議」乃為訴
    請國家賠償之先行程序，違反者，其訴難認為合法（最高法
    院95年度台上字第1673號民事裁定可資參照）。從而協議之
    開啟，應以請求人依國家賠償法第10條第1項規定，以書面
    向賠償義務機關請求，必有此請求，方有賠償義務機關拒絕
    賠償、不開始協議或協議不成立而提起損害賠償之訴，原審
    適用國家賠償法第10條、第11條規定裁定抗告人未於起訴前
    踐行國家賠償法定程序予以駁回，核無違誤，抗告人所陳，
    非有理由。
(三)抗告人另主張相對人98年12月2日作成書函表示調處並無不
    當、內政部警政署亦於99年3月29日作成書函表示處理並無
    違失，即有國家賠償法第11條第1項所稱賠償義務機關拒絕
    賠償之情形；其係於100年4月7日前以掛號寄出陳情書，提
    出損害賠償之請求，理應同時或先於4月7日到達，亦符合國
    家賠償法程序之要求云云，均係就原審法官取捨證據、認定
    事實之職權行使，指摘其為不當，而未具體說明其有何不適
    用法規或適用法規不當之情形，並揭示該法規之條項或其內
    容，或合於民事訴訟法第469條第1至5款之事實，自難認對
    該裁定之如何違背法令已有具體之指摘，併予敘明。是本院
    要難認抗告人此部分已合法表明其抗告理由。
四、綜上所述，原審裁定並無抗告人所指違背法令之情，抗告人
    提起本件抗告，指摘原審裁定不當，求予廢棄，依其抗告意
    旨，堪認抗告顯無理由，揆諸前揭說明，爰不經言詞辯論，
    逕以裁定駁回之。
五、依民事訴訟法第436條之32第3項、第495條之1第1項、第449
    條第1項、第95條、第78條，裁定如主文。
中    華    民    國  100    年    10    月    17    日
                  民事第三庭    審判長法  官   郭美杏
                                      法  官   林晏如
                                      法  官   趙雪瑛
右為正本係照原本作成。
本裁定不得抗告。
中    華    民    國   100    年    10    月    19    日
                                      書記官   廖素芳